臺灣雲林地方法院刑事判決　　　　　　　　　　　　　　九十年度訴字第四一七號
　　公　訴　人　臺灣雲林地方法院檢察署檢察官
　　被　　　告　甲○○
　　選任辯護人　高原茂
右列被告因偽造文書案件，經檢察官提起公訴（九十年度偵字第一三四○號），本院
判決如左：
    主  文
甲○○連續行使偽造私文書，足以生損害於他人，處有期徒刑參月，如易科罰金，以
參佰元折算壹日。
扣案之偽造「丙○○○」印章一只及京華證券公司客戶基本資料暨徵信資料表、委託
買賣證券受託契約書及櫃檯買賣有價證券開戶契約書、附件編號一至六之約定書、徵
信與額度審核表、委託授權受任承諾代理開戶及買賣證券等授權書、台北市票據交換
所票據退票資料查詢簡覆表、有價證券申購委託書之偽造「丙○○○」印文拾肆枚及
「丙○○○」署押肆枚均沒收之。
    事  實
一、緣丙○○○於民國八十八年八月間，為辦理保險理賠與國泰人壽保險股份有限公
    司業務員甲○○洽商時，應甲○○之要求，而將身分證、印章交付予甲○○。甲○○將丙○○○身分證影印之後，隨即將身分證及印章返還予丙○○○。詎甲○○竟於八十八年十月間，因其弟媳乙○○需蒐集人頭戶資料以申購股票，甲○○
    明知未得丙○○○授權，竟基於行使偽造私文書之概括犯意，將先前所影印之丙○○○身分證影本寄予不知情之陳思穎（原名乙○○，業經臺灣板橋地方法院檢
    察署檢察官不起訴處分確定），並交代陳思穎自行刻印「丙○○○」之印章使用
    。使陳思穎乃於同年十一月中旬某日，在其位於台北市○○街住處附近的騎樓小
    刻印店，委託不知情之店家，刻製「丙○○○」之印章一枚，復於同年月二十六
    日，持丙○○○之身分證影本及上開印章，至台北縣新莊市○○路三三三、三三
    五號一、二樓「京華證券股份有限公司」（下稱京華證券公司）新莊分公司，冒
    用丙○○○之名辦理證券交易帳戶及活期存款帳戶之開戶事宜，並在京華證券公
    司客戶基本資料暨徵信資料表、委託買賣證券受託契約書及櫃檯買賣有價證券開
    戶契約書、附件編號一至六之約定書、徵信與額度審核表、委託授權受任承諾代
    理開戶買賣證券等授權書、台北市票據交換所票據退票資料查詢簡覆單等開戶資
    料上偽簽「丙○○○」署押並偽蓋「丙○○○」印章，而偽造上開證券交易帳戶
    開戶申請資料並行使之。嗣開戶成功後，又於同年十二月六日，以丙○○○之名
    義向京華證券公司新莊分公司申購有價證券，並在有價證券申購委託書上偽蓋「
    丙○○○」印章後行使之，足生損害於丙○○○本人之權益，並影響京華證券公
    司對證券帳戶管理之正確性。嗣經丙○○○收到京華證券公司之開戶通知，始知
    其遭人冒名開戶。
二、案經丙○○○告訴台灣板橋地方法院檢察署檢察官呈請臺灣高等法院檢察署核轉
    台灣雲林地方法院檢察署檢察官偵查起訴。
    理  由
一、訊據被告甲○○固不否認將丙○○○之身分證寄給陳思穎，並交代陳思穎自刻丙○○○之印章，以便開立證券交易帳戶並申購股票等情，然矢口否認有何上開偽
    造文書之犯行，辯稱：丙○○○確有同意以其名義申購股票始將身分證影本交付
    予我云云。然查，告訴人丙○○○僅於八十八年八月間委託其業務員即被告甲○○辦保險理賠事宜，因被告甲○○要求而將身分證、印章交付予被告甲○○，被
    告甲○○旋即歸還，除此之外，並未因申購股票或其他原因交付身分證、印章予
    被告等語明確。再參以告訴人發覺其遭人冒名開立證券交易帳戶後，先向京華證
    券公司求證後，嗣向臺灣板橋地方法院檢察署檢察官對京華證券公司業務員柯丁
    維提出偽造文書之告訴，嗣經臺灣板橋地方法院檢察署檢察官偵查後，查明被告
    甲○○亦涉犯本件偽造文書之罪嫌，故自動檢舉簽分偵查等情，業據被告於本院
    審理時自承在卷，並有臺灣板橋地方法院檢察署八十九年他字第四三○號、九十
    年偵字第一七三九號全卷可參，倘告訴人如被告所指係事後反悔求償未果以致設
    詞誣攀，大可自始即對被告提出偽造文書之告訴，何須迂迴地向證券公司業務員
    提出告訴，是告訴人此舉益徵其指訴之情節應與事實相符。再查，被告於臺灣板
    橋地方法院檢察署偵查時先陳稱：告訴人丙○○○於八十八年十一月底委託被告
    之弟吳師銘在證券公司開戶買賣股票，故將身分證影本交付予伊，並同意伊等自
    行刻印章使用（該署八十九年偵字第九○九九號卷第四、五頁），核與證人陳思
    穎於同次偵查中所陳係其係受委託承購股票而收受身分證影本等情不符，嗣經證
    人陳思穎向檢察官改稱實際上係為申購股票增加中籤率而向被告甲○○借用身分
    證影本，之前為袒護被告而隱瞞事實等語明確後，被告甲○○始坦承確係為了抽
    簽申購股票事宜而將告丙○○○之身分證影本寄予證人陳思穎等語，是告訴人倘
    同意被告以其名義辦理證券交易帳戶開戶事宜並申購股票，被告大可直接在檢察
    官質疑為何告訴人委託其開戶時明白表示係開戶之因係告訴人同意幫忙申購股票
    等語，而證人亦無須袒護被告而隱瞞上情。另參以被告先指稱：告訴人原先同意
    以其名義申購股票，因告訴人與被告有保險理賠糾紛，即懷恨在心而事後反悔以
    此事大作文章等語，然被告於九十一年四月九日本院調查時供稱：「（告訴人何
    時發生理賠事件？）告訴人是八十八年七、八月生產後要求理賠而與我們公司產
    生糾紛的」、「（既然發生糾紛，為何告訴人還會在八十八年十月份將身分證交
    付予你？）真正理賠的糾紛是於告訴人投保滿一年後約八十九年二、三月，我要
    再向他收取保費的時候，告訴人質疑為何他生產時公司沒有理賠意外險，之後他
    就不繳納保險費而且還反悔他之前有交付身分證給我的事」、「（為何告訴人於
    八十九年一月份就提出告訴？）我今天沒帶客戶投保資料來，所以才沒辦法確定
    ）」等語在卷，且被告嗣於九十一年四月十九日開庭時即自承其與告訴人保險理
    賠糾紛已於八十八年十月間處理完畢，此後雙方即無其他爭執等語在卷，並於本
    院審理時改稱係告訴人向證券公司索取金錢賠償不遂，因此惱羞成怒提出告訴，
    並未直接向被告提出告訴等語，然告訴人既非法律專業人士，雖知其曾將身分證
    交付予被告，然不知其遭人冒名開戶之行為究為何人所為，有何人牽涉其中，各
    應負何刑事責任等問題，故先向證券公司提出告訴，亦屬常情，被告以此質疑告
    訴人指訴之真實性，尚難遽採，且被告前後對告訴人指訴之瑕疵陳述不一，益見
    被告心虛狡辯之情。又參以被告與告訴人之夫乃屬表姐弟之親戚關係，是被告有
    可能因而心存僥倖，妄認即使丙○○○事後發現被告使用其名義開立證券交易帳
    戶使用應會同意，是尚難認證券公司通常事後會寄發開戶通知書予開戶名義人，
    即認被告無偽造文書之犯行。末查，被告及告訴人經法務部調查局實施測謊之結
    果為「丙○○○稱：（一）其未託乙○○開戶申購股票（二）其交付甲○○身分
    證影本辦理理賠（三）其未交付甲○○身分證影本辦理抽籤，經測試無情緒波動
    之反應，研判未說謊」、「甲○○稱：（一）丙○○○未託其開戶申購股票。經
    測試無情緒波動之反應，研判未說謊。（二）丙○○○交付其身分證不僅辦理理
    賠；（三）丙○○○同意交付身分證充當人頭辦理抽籤。經測試呈情緒波動之反
    應，研判有說謊。」，此有該局（八十九）陸（三）字第八九○八一三○八號鑑
    定通知書一紙附卷可憑，應可佐為本件認定事實之憑據。綜上，被告上開辯稱，
    顯屬事後卸責之詞，不足採信，本件事證明確，被告犯行洵堪認定。
二、核被告甲○○取得告訴人丙○○○身分證並影印後，交由不知情之乙○○，利用
    不知情之乙○○偽刻丙○○○之印章，並偽簽丙○○○署押、偽蓋丙○○○偽造
    印章於上開京華證券公司開戶相關資料（詳見臺灣板橋地方法院檢察署八十九年
    他字第四三○號第十九頁至二十四頁），而持向京華證券公司開戶，嗣又使不知
    情之乙○○在有價證券申購委託書上（上開案卷第二十五頁）偽蓋丙○○○偽造
    印章，持向京華證券公司申購股票，係犯刑法第二百十六條、第二百十條之行使
    偽造私文書罪。被告委由不知情之乙○○偽造印章及偽造私文書並進而行使之行
    為，應屬間接正犯。被告偽造丙○○○印章後，蓋用於上開文件資料，並進而偽
    造印文及署押，用以偽造私文書，其偽造印文、署押之行為係偽造文書之部分行
    為，不另論罪。又其偽造私文書後進而行使，偽造之低度行為應為行使之高度行
    為所吸收，不另論罪。其先後二次行使偽造私文書之行為，時間緊接，犯罪構成
    要件相同，顯係基於概括之犯意為之，為連續犯，應依刑法第五十六條之規定論
    以一罪。爰審酌被告甲○○並無犯罪前科，有卷附被告全國前案紀錄表一紙可按
    ，素行尚良好，而冒用者係其表弟媳之名義，告訴人尚未因此受有其他財產上之
    損害，及其犯罪之動機、目的、手段等一切情狀，量處如主文所示之刑。又被告
    行為後，刑法第四十一條所定得易科罰金之罪刑，自「犯最重本刑為三年以下有
    期徒刑以下之刑之罪，而受六月以下有期徒刑或拘役之宣告」修正為「犯最重本
    刑為五年以下有期徒刑以下之刑之罪，而受六個月以下有期徒刑或拘役之宣告」
    ，並於九十年一月十日公布，同年月十二日生效。本案被告為前述犯罪行為時，
    若受六月以下有期徒刑或拘役之宣告，原不得易科罰金，惟於本院為六月以下有
    期徒刑或拘役之裁判時，卻得易科罰金，則依刑法第二條第一項前段規定，自應
    於為此類裁判時，適用新法，乃依修正後刑法第四十一條第一項前段之規定，諭
    知易科罰金之折算標準。
三、扣案之偽造「丙○○○」印章一枚及京華證券公司開戶相關資料（京華證券公司
    客戶基本資料暨徵信資料表、委託買賣證券受託契約書及櫃檯買賣有價證券開戶
    契約書、附件編號一至六之約定書、徵信與額度審核表、委託授權受任承諾代理
    開戶買賣證券等授權書、台北市票據交換所票據退票資料查詢簡覆單，詳如臺灣
    板橋地方法院檢察署八十九年他字第四三○號第十九頁至二十四頁），有價證券
    申購委託書（上開案卷第二十五頁）上偽造之「丙○○○」署押四枚、印文十四
    枚，不問屬於被告與否，均併依刑法第二百十九條宣告沒收。另上開京華證券公
    司開戶及申購股票相關資料，雖為被告行使偽造私文書所用，然已為該公司所有
    ，不另併予宣告沒收。
據上論斷，應依刑事訴訟法第二百九十九條第一項前段，刑法第二條第一項前段、第
五十六條、第二百十條、第二百十六條、第二百十九條、第四十一條第一項前段，罰
金罰鍰提高標準條例第二條，判決如主文。
本案經檢察官黃楹榆到庭執行職務
中      華      民      國      九十一      年      五    月    十四    日
                                        臺灣雲林地方法院刑事第二庭
                                            法  官  趙  思  芸
右正本證明與原本無異。
如不服本判決，應於判決送達後十日內向本院提出上訴狀( 應附繕本 )。
                                            書記官  王  淑  美
中      華      民      國      九十一      年      五    月    十四    日
中華民國刑法第二百一十條
 (偽造變造私文書罪)
偽造、變造私文書，足以生損害於公眾或他人者，處五年以下有期徒刑。
中華民國刑法第二百一十六條
 (行使偽造變造或登載不實之文書罪)
行使第二百十條至第二百十五條之文書者，依偽造、變造文書或登載不實事項或使登
載不實事項之規定處斷。
中華民國刑法第二百一十九條
 (沒收之特例)
偽造之印章、印文或署押，不問屬於犯人與否，沒收之。
